臺灣臺北地方法院民事判決
　　　　　　　　　　　　　　　　  111年度北簡字第7813號
原      告  龔國禎  
訴訟代理人  曾智群律師
            顏詒軒律師
被      告  良京實業股份有限公司

法定代理人  平川秀一郎

訴訟代理人  蘇芷萱  
            莊碧雯  
上列當事人間確認債權不存在事件，於中華民國111年7月28日言
詞辯論終結，本院判決如下：
    主    文
原告之訴駁回。
訴訟費用新臺幣貳仟伍佰肆拾元由原告負擔。
    事實及理由
壹、程序方面：
一、按確認之訴非原告有即受確認判決之法律上利益者，不得提
    起。所謂即受確認判決之法律上利益，係指法律關係之存否
    不明確，原告主觀上認其在法律上之地位有不安之狀態存在
    ，且此種不安之狀態，能以確認判決將之除去者而言（最高
    法院52年台上字第1240號判例參照）。本件被告對原告之債
    權是否存在，影響原告償還債務及償還數額多寡，此種不安
    定狀態得以本件確認債權不存在之判決除去，是故原告提起
    本件訴訟應具確認利益甚明。
貳、實體部分：
一、原告起訴主張：被告多次以原告之債權人自居要求原告償還
    欠款，但被告未向原告提示相關債權讓與資料文件，原告自
    行向財團法人金融聯合徵信中心申請之金融機構債權人清冊
    顯示，渣打銀行復興分行似已將對原告之新臺幣23萬1000元
    債權轉讓予被告，惟依民法第297條第1項規定，被告未依法
    通知原告其已受讓渣打銀行復興分行對原告之債權，該債權
    之讓與對原告不生效力。退步言，縱被告確實受讓渣打銀行
    復興分行對原告之債權，就原告於渣打銀行復興分行之債務
    之金額，與被告自稱受債權移轉之金額是否相符，被告應提
    出確切債權讓與資料。再者，臺灣新北地方法院以新北院輝
    107司執天字第106318號發文予被告之債權憑證（下稱107年
    債權憑證）上所記載之原告住址為新北市○○區○○路00巷0弄0
    號8樓，惟該址僅係原告當時寄居之戶籍地址（下稱系爭戶
    籍址），原告當時並未實際居住於該址，係與家人租房居住
    於租約所示台北市松山區，107年債權憑證執行名義之臺灣
    新北地方法院107年度司促字第18163號支付命令（下稱系爭
    支付命令）無法公示送達，縱為寄存送達仍應原告至警局領
    取方為合法送達，被告據以為執行名義之系爭支付命令即有
    送達不合法而應撤銷之可能等語。並聲明：確認被告良京實
    業股份有限公司對原告在渣打銀行復興分行23萬1000元之債
    權不存在。
二、被告則以：原告前向美國運通銀行(已更名為渣打國際商業
    銀行，下稱渣打銀行）申請信用貸款，詎原告未履行繳款義
    務，尚有本金、利息不清償，至94年2月28日止尚欠23萬118
    4元，其中本金21萬51元，經渣打銀行讓與債權予被告並通
    知原告屢催速還猶置之不理，爰依民法第508條規定，狀請
    法院對原告聲請支付命令，經合法送達原告，原告未於期間
    聲明異議，支付命令依法確定，後被告持系爭支付命令向台
    灣新北地方法院聲請強制執行，執行無果，於107年10月5日
    換發取得107年債權憑證。修正前之金融機構合併法第15條
    第1項第1款及第18條第3項之規定，債權讓與得以公告方式
    代之，不適用民法297條之規定，本案債權轉讓業合法通知
    原告生送達效力。原告主張確認債權不存在之訴，實不可採
    等語，資為抗辯。並聲明：原告之訴駁回。
三、得心證之理由：
  ㈠按債權之讓與，非經讓與人或受讓人通知債務人，對於債務
    人不生效力，民法第297條第1項本文定有明文。而104年12
    月9日修正前之金融機構合併法第15條第1項第1款規定，以
    收購金融機構不良債權為目的之資產管理公司，其處理金融
    機構之不良債權，得依下列方式辦理：受讓金融機構不良債
    權時，適用第18條第3項規定。同法第18條第3項則規定，金
    融機構為概括承受、概括讓與、分次讓與或讓與主要部分之
    營業及資產負債，或依第11條至第13條規定辦理者，債權讓
    與之通知得以公告方式代之，承擔債務時免經債權人之承認
    ，不適用民法第297條及第301條之規定。
  ㈡原告主張被告未依法通知原告其已受讓渣打銀行對其之債權
    ，該債權之讓與對原告應不生效力云云，然查本件被告係於
    104年12月9日金融機構合併法修正前之99年12月15日受讓渣
    打銀行對原告之本件債權，且已依金融機構合併法第18條第
    3項規定於99年12月15日刊登公告於太平洋日報，此有債權
    讓與證明書、債權資料明細表及公告報紙在卷可稽（本院卷
    第41至44頁），依上開規定，堪認被告已將上開債權讓與情
    事合法通知原告，依法即對債務人即原告發生效力。
  ㈢再按送達不能依民事訴訟法第136條、第137條規定為之者，
    得將文書寄存送達地之自治或警察機關，並作送達通知書兩
    份，一份黏貼於應受送達人住居所、事務所、營業所或其就
    業處所門首，另一份置於該送達處所信箱或其他適當位置，
    以為送達。寄存送達，自寄存之日起，經10日發生效力，民
    事訴訟法第138條第1、2項定有明文。又按「住所雖不以戶
    籍登記為要件，惟倘無客觀之事證足認當事人已久無居住該
    原登記戶籍之地域，並已變更意思以其他地域為住所者，戶
    籍登記之處所，仍非不得資為推定其住所之依據」、「查依
    一定事實，足認以廢止之意思離去其住所者，即為廢止其住
    所，民法第24條固有明文。惟雖離去其住所，如出國留學、
    出外就業、在營服役、在監服刑、離家避債、逃匿等，但有
    歸返之意思者，尚不得遽認廢止其住所」（最高法院109年
    度台抗字第313號、103年度台抗字第597號裁定意旨可資參
    照）。
  ㈣原告提出自105年1月1日至107年12月31日租約，主張107年債
    權憑證上載原告住址為新北市○○區○○路00巷0弄0號8樓（系
    爭戶籍址），系爭戶籍址僅原告寄居戶籍地址，原告當時並
    未實際居住系爭戶籍址，係與家人租房居住於租約所示台北
    市松山區（承租人為原告之配偶），系爭支付命令無法公示
    送達，縱為寄存送達仍應原告至警局領取方為合法送達，被
    告據以為執行名義之系爭支付命令送達不合法應撤銷之可能
    云云。查系爭支付命令於107年7月17日以原告系爭戶籍址為
    送達處所，對原告為送達，因未獲會晤原告本人，由受僱人
    受領文書送達，於同年8月8日確定等情，業經本院依職權核
    閱系爭支付命令卷宗無訛。原告固主張系爭戶籍址並非其送
    達處所云云，惟查原告原住臺北市士林區，於93年12月10日
    將戶籍址遷入臺北縣板橋市東丘里，於95年12月29日戶籍址
    變更，再於100年5月24日遷入系爭戶籍址，有原告提出110
    年3月8日列印之戶籍謄本在卷（本院卷第63頁），可見原告
    知悉於變更新送達處所時，應辦理戶籍登記。而原告於100
    年5月24日遷入系爭戶籍址後，至110年3月8日仍籍設系爭戶
    籍址，縱使原告提出租約（本院卷第66頁），承租人為童淑
    琬非原告，該租約至多僅能證明承租人居住該址，尚不足以
    證明原告107年時住於該租約址，且原告亦無如前述再行辦
    理戶籍登記，可見原告仍以系爭戶籍址為住所地，無廢止系
    爭戶籍址為住所之主觀意思及客觀事實。另臺灣新北地方法
    院非訟中心107年6月28日依職權查詢原告之個人戶籍資料（
    即地址：新北市○○區○○路00巷0弄0號8樓即系爭戶籍址、遷
    入日期：100年5月24日、個人註記：現住人口），將系爭支
    付命令寄送至原告上開戶籍地址，有原告之個人戶籍資料查
    詢結果、本院送達證書各1紙在卷可憑（見系爭支付命令卷
    ），受僱人受領後亦未退回，足見系爭支付命令應有對原告
    之戶籍地址為送達，而依前揭戶籍資料查詢結果可知，原告
    亦為上開戶籍地址「現住人口」無訛，是原告主張系爭支付
    命令未合法送達原告云云，尚非可採，堪予認定。
四、從而，原告上揭主張，均非可採，本件債權業已合法讓與被
    告，系爭支付命令合法送達原告，被告以系爭支付命令對被
    告行使權利，核屬有據，故原告提起本訴請求確認被告良京
    實業股份有限公司對原告在渣打銀行復興分行23萬1000元之
    債權不存在，為無理由，應予駁回。
五、本件事證已臻明確，兩造其餘攻擊防禦方法與判決之結果不
    生影響，爰不一一贅論，併此敘明。
六、訴訟費用負擔之依據：民事訴訟法第78條。本件訴訟費用額
    ，依後附計算書確定如主文所示金額。
中　　華　　民　　國　　111 　年　　8 　　月　　11　　日
                      臺北簡易庭  法  官  趙子榮
以上正本係照原本作成
如對本判決上訴，須於判決送達後20日內向本庭提出上訴狀。如
委任律師提起上訴者，應一併繳納上訴審裁判費。
中　　華　　民　　國　　111 　年　　8 　　月　　11　　日
                                  書記官  陳怡安
計   算   書：
項        目             金   額（新臺幣）    備    註
第一審裁判費             2540元
合        計             2540元